臺灣高等法院刑事判決　　　　　　　　94年度上訴字第1455號
上　訴　人
即　被　告　丙○○
上列上訴人因違反槍砲彈藥刀械管制條例案件，不服臺灣板橋地
方法院94年度訴字第80號，中華民國94年3月22日第一審判決（
起訴案號：臺灣板橋地方法院檢察署93年度核退偵字第808號）
，提起上訴，本院判決如下：
    主  文
上訴駁回。
    事  實
一、丙○○前因違反肅清煙毒條例等案件，經本院、臺灣桃園地
    方法院分別判處有期徒刑十四年、有期徒刑二年八月確定，
    並接續執行，於民國九十年十二月七日假釋，於九十三年間
    經撤銷假釋，應執行殘刑有期徒刑十年十月十五日，尚未執
    行完畢（不構成累犯）。詎丙○○明知可發射子彈具有殺傷
    力之改造玩具手槍，係槍砲彈藥刀械管制條例列管之槍，未
    經許可，不得製造、販賣、運輸、轉讓、持有或寄藏，竟於
    九十三年三月下旬起，未經許可，無故持有具有殺傷力之改
    造史密斯手槍一把，即史密斯金屬玩具手槍換裝土造金屬槍
    管之改造手槍（含彈匣，槍枝管制編號000000000
    0號），並放置於暫時居住之臺北縣板橋市○○○街一二四
    巷二號地下一樓處。嗣臺北縣政府警察局板橋分局接獲線報
    ，指丙○○無故持有改造手槍，遂於九十三年四月四日十八
    時許，至上址勘查，惟為丙○○發現，警方徵得丙○○同意
    後搜索上址，查獲丙○○持有毒品（另由臺灣板橋地方法院
    檢察署檢察官以九十三年度毒偵字第一七九三號、九十三年
    度毒偵緝字第三九一號偵辦中）後，帶回警局偵訊後，丙○
    ○坦承持有改造手槍，乃於同年月五日十一時二十五分許，
    帶同警方於上址查獲改造之史密斯手槍一把，（另扣得未具
    殺傷力之改造子彈一顆，已不另為不起訴處分，起訴書誤載
    為改造子彈一顆）。
二、案經臺北縣政府警察局板橋分局報請臺灣板橋地方法院檢察
    署檢察官偵查起訴。
    理  由
一、訊据上訴人即被告丙○○，矢口否認上開犯行，辯稱：有關
    本案槍枝，警方本來不知，係伊舉發，與警方談好條件，才
    帶警方取槍，實際上，該址為綽號「阿木」居住，伊是這幾
    天才居住該處，查獲之手槍是「阿木」之友人，綽號「阿興
    」之成年男子所寄放，伊是聽到「阿木」、「阿興」講話才
    知道手槍放在何處，伊不是真正持槍的人，不知道「阿木」
    、「阿興」之真實姓名年籍，亦無聯絡方法等語。經查，扣
    案之改造史密斯手槍一把（含彈匣，槍枝管制編號0000
    000000號），係仿ＦＮ廠半自動手槍製造之金屬玩具
    手槍，換裝土造金屬槍管改造而成之改造手槍，機械性能良
    好，可擊發適用之子彈，認具殺傷力，有內政部警政署刑事
    警察局九十三年四月二十二日刑鑑字第○九三○○七五二七
    五號槍彈鑑定書一份可按（偵卷第二三至二五頁），而該改
    造手槍確實自被告居住之上址為警查獲，並有搜索扣押筆錄
    在卷可參（核退偵卷第三三頁）。雖被告辯稱：伊是舉發人
    ，非持有人，有警員為證等語，然查：
（一）證人即承辦警員邵俊賢証稱：我們線報就有被告持有槍枝
      及毒品，只是第一次搜到毒品，沒搜到槍，我們帶被告回
      警局訊問，被告說我們線報錯誤，他沒有槍，後來說知道
      槍是阿興的，就帶我們去取等語（原審卷第四七至五十頁
      ），證人即承辦警員甲○○、乙○○証稱：我們情資說被
      告持有槍枝及毒品，只是第一次搜到毒品，沒搜到槍，我
      們帶被告回警局訊問，第二次再去搜，在地下室門廊鞋櫃
      最底層搜到槍，與被告沒有利益交換，或舉發人之問題等
      語（本院卷第五十頁，第五九至六十頁），是被告所辯已
      然無据。至於被告指搜到槍那次，沒寫同意書乙節，按被
      告所出具之搜索同意書固僅一張，時間為四月四日十八時
      ，似未及於搜到本案槍支之時間，惟被告稱：搜索均經我
      同意等語（本院卷第五一頁），被告既已同意，則此文書
      之疏漏，衡諸槍械危害公共利益之情形，當依刑事訴訟法
      第一百五十八條之四規定，認所搜得之槍支，有證據能力
      。
（二）證人李秀香、丁○○於警詢稱：臺北縣板橋市○○○街一
      二四巷二號一樓，包含地下室，為李秀香向屋主許隆炎承
      租，而李秀香承租後發現不適合家人居住，將房屋轉租給
      丁○○（即被告之堂弟），丁○○於九十二年十一月起至
      九十三年三月十日止均居住於上址，李秀香、丁○○均不
      認識綽號「阿木」、「阿興」之人等語（核退偵卷第十至
      十三頁），且丁○○於警詢亦稱：伊獨自居住一個月後，
      伊堂兄丙○○即前往分租房間等語（同上卷第十頁）。顯
      見被告辯稱「阿木」、「阿興」居住於上址，而伊後來才
      借住幾天等語，與丁○○之證詞不符，不能採信。至證人
      即被告女友王雅瑩固附和被告稱：曾於九十三年初至三月
      間，至上址與被告會面，曾見過綽號「阿木」、「阿興」
      之人等語（原審卷五一頁），惟有關所謂「阿木」、「阿
      興」之長相，經原審隔離訊問，證人王雅瑩稱：阿木高高
      瘦瘦，蠻高的沒戴眼鏡，阿興比較矮，比較胖，頭髮類似
      平頭等語（原審卷五二頁），而被告稱：阿木一百八十公
      分，高高胖胖的，阿興比阿木瘦，髮型是西裝頭等語（原
      審卷第五三頁），二人所述，有關阿木及阿興之胖瘦髮型
      等特徵，全然不同，則證人王雅瑩說辭之憑信性，已然可
      疑，何況，同住該址之丁○○並不識該二人，是證人王雅
      瑩之證詞，難予採信，至於證人李秀香、丁○○警詢說辭
      ，依刑事訴訟法第一百五十九條之五，自有證據能力，合
      予敘明。再縱有被告所稱之阿木等人，亦不當然足証被告
      未持有系爭槍枝，此觀諸被告不知「阿木」、「阿興」之
      真實年籍、身分資料，且無法聯絡等情，顯然被告與之不
      甚熟悉，倘綽號「阿木」、「阿興」之人持有槍枝，如何
      會將此不法情事，令與其等不相熟識之被告知悉藏放槍枝
      處所？，是被告所辯，已違常情，何況，警方於九十三年
      四月四日第一次搜索之際，並未尋獲上開槍枝，可見前開
      槍枝確是妥善藏放，不易為他人所察覺，而被告竟知悉藏
      放位置，並帶警取出，若被告非真正持有人，豈能如此？
      是被告辯稱該改造手槍為該綽號「阿木」、「阿興」所持
      有，伊是舉發人等語，不足採信，事證明確，被告犯行洵
      堪認定。另證人李秀香、丁○○警詢說辭，依刑事訴訟法
      第一百五十九條之五第一項規定，有證據能力；且被告雖
      帶警起出槍支，惟警方早已知悉其犯行，故與自首要件不
      符，均附此敘明。
二、按被告行為後，槍砲彈藥刀械管制條例於九十四年一月二十
    六日修正公布部分條文，於同年月二十八日生效，修正前該
    法第十一條第四項規定為「未經許可，持有、寄藏或意圖販
    賣而陳列第一項所列槍砲者（同法第四條第一項第一款所稱
    其他可發射金屬或子彈具有殺傷力之各式槍砲），處一年以
    上七年以下有期徒刑，併科新臺幣七百萬元以下罰金。」，
    修正後該法刪除第十一條之規定，於第八條第一項至第五項
    所列槍枝種類，增列同法第四條第一項第一款所定其他可發
    射金屬或子彈具有殺傷力之各式槍砲，並將第八條第四項修
    正為：「未經許可，持有、寄藏或意圖販賣而陳列第一項所
    列槍枝者（鋼筆槍、瓦斯槍、麻醉槍、獵槍、空氣槍或第四
    條第一項第一款所定其他可發射金屬或子彈具有殺傷力之各
    式槍砲），處三年以上十年以下有期徒刑，併科新臺幣七百
    萬元以下罰金。」，比較被告行為時法及裁判時法，以適用
    行為時法較有利於被告，依刑法第二條第一項但書之規定，
    本件應適用行為時法即修正前槍砲彈藥刀械管制條例第十一
    條第四項之規定處斷。故核被告所為，係犯修正前槍砲彈藥
    刀械管制條例第十一條第四項之無故持有改造手槍罪。
三、原審以事證明確，適用刑事訴訟法第二百九十九條第一項前
    段，修正前槍砲彈藥刀械管制條例第十一條第四項，刑法第
    十一條前段、第二條第一項但書、第四十二條第二項、第三
    十八條第一項第一款，罰金罰鍰提高標準條例第二條，現行
    法規所定貨幣單位折算新臺幣條例第二條，並審酌被告雖未
    構成累犯，但素行不良、無故持有具殺傷力改造手槍一把、
    危害社會安寧秩序、犯罪後否認犯行等一切情狀，量處有期
    徒刑一年四月，併科罰金新台幣六萬元，並就併科罰金部分
    諭知易服勞役之折算標準。且扣案之改造史密斯手槍一把（
    含彈匣，槍枝管制編號0000000000號），係仿Ｆ
    Ｎ廠半自動手槍製造之金屬玩具手槍，換裝土造金屬槍管改
    造而成之改造手槍，係屬違禁物，不問屬於犯人與否，應依
    刑法第三十八條第一項第一款規定宣告沒收。認事用法均無
    不當，被告上訴猶執陳辭，否認犯行，為無理由，應予駁回
    。
四、至起訴書犯罪事實雖載：扣得改造子彈一顆等語，惟理由欄
    則稱：該改造子彈不具殺傷力，不另為不起訴處分等語，顯
    見公訴人並未將此部分起訴，事實欄應是誤載，本院亦毋庸
    就此審理，僅予更正為不具殺傷力之改造子彈即可，附此敘
    明，
據上論斷，應依刑事訴訟法第三百六十八條，判決如主文。
本案經檢察官鄭龍照到庭執行職務。
中　　華　　民　　國　　94　　年　　7　　月　　12　　日
　　　　　　　　　刑事第二十一庭審判長法　官  溫耀源
　　　　　　　　　　　　　　　　　    法　官  吳  燦
　　　　　　　 　 　　　　　　　　　　法　官  周政達
以上正本證明與原本無異。
如不服本判決，應於收受送達後十日內向本院提出上訴書狀，其
未敘述上訴之理由者並得於提起上訴後十日內向本院補提理由書
（均須按他造當事人之人數附繕本）。
                                      書記官  陳菊珍
中　　華　　民　　國　　94　　年　　7 　　月　　12　　日
附錄：本案論罪科刑法條全文
修正前槍砲彈藥刀械管制條例第十一條
未經許可，製造、販賣或運輸第四條第一項第一款所稱其他可發
射金屬或子彈具有殺傷力之各式槍砲者，處五年以上有期徒刑，
併科新臺幣一千萬元以下罰金。
未經許可，轉讓、出租或出借前項所列槍砲者，處三年以上十年
以下有期徒刑，併科新臺幣七百萬元以下罰金。
意圖供自己或他人犯罪之用，而犯前二項之罪者，處無期徒刑或
七年以上有期徒刑，併科新臺幣一千萬元以下罰金。
未經許可，持有、寄藏或意圖販賣而陳列第一項所列槍砲者，處
一年以上七年以下有期徒刑，併科新臺幣七百萬元以下罰金。
第一項至第三項之未遂犯罰之。
